臺灣高等法院刑事裁定
110年度抗字第1721號
抗  告  人  
即  受刑人  曾思榮


上列抗告人因聲請定其應執行刑案件，不服臺灣桃園地方法院中
華民國110年9月30日裁定（110年度聲字第3025號），提起抗告
，本院裁定如下：
    主  文
原裁定撤銷。                                            甲○○犯如附表所示各罪所處之刑，應執行有期徒刑玖月，如易科罰金，以新臺幣壹仟元折算壹日。 
    理  由
一、原裁定意旨略以：抗告人即受刑人甲○○（下稱抗告人）所犯
    如附表所示各罪，先後經臺灣臺北地方法院、原審法院判處
    如附表所示之刑並確定，且抗告人所犯如附表編號1、2所示
    之罪刑，前曾經臺灣臺北地方法院以109年度聲字第219號裁
    定應執行有期徒刑5月確定等情，有本院被告前案紀錄表及
    各該判決書附卷可稽。檢察官聲請就附表所示各罪定應執行
    刑，原審審核後，認其聲請為正當，並考量前定之執行刑雖
    於本次定應執行刑後應當然失效，然仍應受附表所示各宣告
    刑刑度之外部界限及內部界限之拘束，定其應執行之刑為有
    期徒刑11月，並諭知易科罰金折算標準等語。
二、抗告意旨略以：⑴抗告人雖於短時間犯多次施用毒品，有濫
    用毒品傾向，然犯罪情節非屬重大，所生危害實以自戕身心
    健康為主，對他人生命身體法益尚無明顯而重大實害，故應
    著重矯治與教化，原裁定所定刑期已違反責任遞減、比例及
    罪刑相當原則，請求合理、公平、從輕裁定；⑵另抗告人所
    涉110年度審訴字第133號案件，員警違反法定程序實施搜索
    ，惟並未查獲違法物品；又抗告人自首坦承數日前有食用咖
    啡包，同意驗尿而檢出第一級、第二級毒品反應，然抗告人
    絕無施用一級毒品，當時係因生病服用感冒藥、感冒糖漿，
    且有服用抗憂鬱藥物，因此造成體內有微量濃度之第一級毒
    品反應，原審無視抗告人所提感冒糖漿內含有嗎啡成分之辯
    解，逕行採信檢察官所言經詢醫生回覆感冒藥及抗憂鬱藥物
    內無嗎啡成分之說法，為求速審而要求抗告人認罪減刑，抗
    告人因此誤信法官所言而認罪，豈料遭判刑有期徒刑6月，
    並隻字未提抗告人自首一事，令人難以接受。爰請求撤銷原
    裁定，另為合宜之裁定等語。
三、按數罪併罰，有二裁判以上，依第51條之規定，定其應執行
    之刑，其宣告多數有期徒刑者，於各刑中之最長期以上，各
    刑合併之刑期以下，定其刑期，但不得逾30年，刑法第51條
    第5款訂有明文。參其立法意旨，除在於緩和多數有期徒刑
    合併執行所造成之苛酷外，更避免責任非難之重複，蓋有期
    徒刑之科處，不僅在於懲罰犯罪行為，更重在矯治犯罪行為
    人、提升其規範意識，及回復社會對於法律規範之信賴，是
    應併合處罰之複數有期徒刑倘一律合併執行，將造成責任非
    難之效果重複滿足、邊際效應遞減之不當效果，甚至有違責
    任主義，故採行加重單一刑主義，以期責罰相當。是法院就
    應併合處罰之數個有期徒刑宣告定其應執行刑時，不僅應遵
    守法律所定「以宣告各刑中之最長期為下限，各刑合併之刑
    期為上限，但最長不得逾30年」之外部界限，更應受不得明
    顯違反公平正義、法律秩序理念及目的之規範。具體而言，
    於併合處罰，其執行刑之酌定，應視行為人所犯數罪之犯罪
    類型而定，倘行為人所犯數罪屬相同之犯罪類型者（如複數
    竊盜、施用或販賣毒品等），於併合處罰時，其責任非難重
    複之程度較高，應酌定較低之應執行刑；然行為人所犯數罪
    雖屬相同之犯罪類型，但所侵犯者為具有不可替代性、不可
    回復性之個人法益（如殺人、妨害性自主），於併合處罰時
    ，其責任非難重複之程度則較低，自可酌定較高之應執行刑
    ；另行為人所犯數罪非惟犯罪類型相同，且其行為態樣、手
    段、動機均相似者，於併合處罰時，其責任非難重複之程度
    更高，應酌定更低之應執行刑；反之，行為人所犯數罪各屬
    不同之犯罪類型者，於併合處罰時，其責任非難重複之程度
    甚低，當可酌定較高之應執行刑。至個別犯罪之犯罪情節或
    對於社會之影響、行為人之品性、智識、生活狀況或前科情
    形等，除前述用以判斷各個犯罪之犯罪類型、法益侵害種類
    、犯罪行為態樣、手段、動機是否相同、相似，以避免責任
    非難過度重複者外，乃個別犯罪量處刑罰時已斟酌過之因素
    ，要非定應執行刑時應再行審酌者。
四、又刑事訴訟法第370條增訂第2項規定「前項所稱刑，指宣告
    刑及數罪併罰所定應執行之刑」，及第3項規定「第一項規
    定，於第一審或第二審數罪併罰之判決，一部上訴經撤銷後
    ，另以裁定定其應執行之刑時，準用之」，已針對第二審上
    訴案件之定應執行之刑，明定有不利益變更禁止原則之適用
    ；而分屬不同案件之數罪併罰，倘一裁判宣告數罪之刑，曾
    經定其執行刑，再與其他裁判宣告之刑定其執行刑時，在法
    理上亦應同受此原則之拘束，亦即另定之執行刑，其裁量所
    定之刑期，不得較重於前定之執行刑加計後裁判宣告之刑之
    總和（最高法院103年度第14次刑事庭會議決議、103年度台
    抗字第707號、第674號裁定意旨參照）。故應併罰之數罪經
    定其應執行刑後，因受刑人另犯他罪應與該數罪併合處罰，
    或因他故，致重定應執行刑者，法院行使自由裁量權更定應
    執行刑之結果，即不應比前定之執行刑更不利於被告，始能
    認為已符合裁量之內部性界限。 　　　
五、經查：
(一)抗告人前所犯如附表所示各罪，分別經臺灣臺北地方法院、
    原審法院判處如附表所示之刑，且均分別確定在案，且附表
    所示各罪之犯罪時間分別在附表編號1所示判決確定之前，
    經臺灣桃園地方檢察署檢察官向原審法院聲請定其應執行之
    刑，有各該刑事判決書、本院被告前案紀錄表附卷可稽，此
    部分事實首堪認定。
(二)原裁定依附表編號1至3所示各罪所宣告之有期徒刑為基礎，
    審酌抗告人所犯如附表編號1、2所示之罪，前經法院定應執
    行有期徒刑5月，於各刑中之最長期（6月）以上，定其刑期
    為有期徒刑11月，固未逾越刑法第51條第5款所定法律之外
    部性界限及內部界限。然抗告人所犯如附表編號1至3所示各
    罪，犯罪類型均係施用毒品罪，且抗告人為如附表編號1至3
    所示各罪之犯罪時間在民國108年6月至10月間，犯行時間相
    隔甚短，且犯罪行為態樣、手段及動機均與毒品相關，責任
    非難重複程度甚高，復參以其所為附表編號1至3所示施用毒
    品犯行，主要均係戕害自身健康，並未直接侵害他人法益，
    反社會性程度相對較低，揆諸上揭說明，於酌定其應執行刑
    之際，考量上情並反映於所定刑度，實應酌定較低之刑度，
    俾貫徹罪刑相當原則，以維護公平正義、法律秩序之理念及
    目的。原裁定所定應執行刑固未違反外部及內部限制，惟並
    未說明有無考量抗告人所犯數罪反應出之人格特性，並權衡
    審酌其責任與整體刑法目的及相關刑事政策等，在合於目的
    性、妥當性、比例原則、公平正義、罪刑相當原則為適當之
    裁量，非無疑義，亦難謂為妥適。抗告意旨雖未指摘及此，
    然原裁定既有上述疏未充分考量之瑕疵，而定應執行刑為11
    月（扣除前經法院就附表編號1、2所定應執行有期徒刑5月
    ，附表編號3所示之罪所處之刑6月，顯無減輕），其裁量權
    之行使難謂與其內部界限實際契合，難認妥適。
(三)綜上，原裁定既有如上述違誤或不當之處，即屬無可維持，
    應由本院撤銷，且為免發回原審法院重新裁定於刑事訴追執
    行效能無益，爰由本院自為裁定。本件抗告人犯如附表編號
    1至3所示之罪經原審法院、臺灣臺北地方法院先後判決確定
    ，且各該罪均在附表編號1所示之罪於108年11月26日判決確
    定前所犯，是檢察官聲請就附表所示各罪合併定其應執行刑
    ，於法尚無不合，並審酌抗告人如附表各罪所示刑度之外部
    限制（總刑期為有期徒刑1年）；臺灣臺北地方法院前以109
    年度聲字第219號就附表編號1、2所示之罪，裁定應執行有
    期徒刑5月；並考量抗告人所犯如附表編號1、3所示施用第
    一級毒品罪、附表編號2所示施用第二級毒品罪，屬犯罪類
    型同質性高且為成癮性之病患型犯罪，復就所犯附表各罪犯
    罪時間相近，責任非難重複程度較高，並衡酌犯罪類型、行
    為態樣、手段、侵害法益之種類、法律目的、受刑人違反之
    嚴重性、數罪所反應受刑人之人格特性與傾向、所犯數罪為
    整體非難評價及貫徹刑法量刑公平正義理念之內部限制，與
    抗告人之意見（參刑事抗告理由狀）等，定其應執行之刑如
    主文第2項所示，並諭知易科罰金之折算標準。
(四)抗告意旨另爭執如附表編號3所示之罪，有採證程序違法、
    判決有認事用法之誤云云，惟如附表編號3所示判決屬已確
    定之判決，抗告人若對確定判決內容不服，自應以提起再審
    或非常上訴方式謀求救濟，否則該判決仍屬確定有效之判決
    ，尚非受理定應執行刑聲請之法院所得審酌之範圍，附此敘
    明。　　
據上論斷，應依刑事訴訟法第413條、第477條第1項，刑法第50
條、第53條、第51條第5款、第41條第1項、第8項，裁定如主文
。　
中　　華　　民　　國　　110 　年　　11　　月　　29　　日
              　　刑事第十八庭  審判長法　官  何俏美
                                      法　官  黃紹紘
                                      法　官  陳海寧
以上正本證明與原本無異。
不得再抗告。
                                      書記官  謝文傑
中　　華　　民　　國　　110 　年　　11　　月　　29　　日
附表：
編號 罪名 宣告刑 犯罪日期 最後事實審  確定判決  備註     法院案號 判決日期 法院案號 確定日期  1 施用第一級毒品 有期徒刑3月  108年6月5日 臺灣桃園地方法院108年度審簡字第1015號 108年11月5日 臺灣桃園地方法院108年度審簡字第1015號 108年11月26日  編號1、2部分，前經臺灣臺北地方法院109年度聲字第219號裁定應執行刑為有期徒刑5月確定。 2 施用第二級毒品 有期徒刑3月 108年8月12日 臺灣臺北地方法院108年度簡字第2613號 108年11月15日 臺灣臺北地方法院108年度簡字第2613號 108年12月5日  3 施用第一級毒品 有期徒刑6月 108年10月16日 臺灣桃園地方法院110年度審訴字第133號 110年5月17日 臺灣桃園地方法院110年度審訴字第133號 110年6月30日